臺灣臺中地方法院行政訴訟判決
111年度交字第34號
原      告  黃吉聖  

被      告  臺中市交通事件裁決處
                      設臺中市○○區○○○路00號
代  表  人  黃士哲    住同上
訴訟代理人  黃曉妍律師
上列當事人間交通裁決事件，原告不服被告民國111年1月13日中
市裁字第68-GU0000000號裁決書，提起行政訴訟，本院判決如下
：
    主  文
原告之訴駁回。
訴訟費用新臺幣參佰元由原告負擔。
    事實及理由
一、程序事項：按行政訴訟法第237 條之7 規定，交通裁決事件
    之裁判，得不經言詞辯論為之。本件屬交通裁決事件，依兩
    造所述各節及卷內資料其事證已臻明確，本院認無經言詞辯
    論之必要，爰不經言詞辯論而為判決。
二、事實概要：原告於民國110年11月17日17時09分許，駕駛號
    牌AYX-8781號自用小客車(下稱系爭車輛），行經臺中市○○
    區○○路○段00○00號前，因「拒絕接受酒精濃度測試之檢定」
    之違規行為，經臺中市政府警察局第五分局（下稱舉發機關
    ）員警認定原告違反道路交通管理處罰條例第35條第4項第2
    款之規定，當場對原告掣開第GU0000000號舉發違反道路交
    通管理事件通知單。被告續於111年1月13日以中市裁字第68
    -GU0000000號裁決書（下稱原處分），依道路交通管理處罰
    條例第35條第4項第2款及「違反道路交通管理事件統一裁罰
    基準表，裁處原告第1階罰鍰新臺幣（下同）180,000元，吊
    銷駕駛執照，並應參加道路交通安全講習。
三、原告主張略以：酒後並未駕駛車輛，僅在車上休息，至多違
    規停車，故不應裁處拒絕接受酒精濃度測試檢定之違規等語
    ，並聲明：原處分撤銷，訴訟費用由被告負擔。
四、被告答辯則以：
  ㈠本件應適用之法律依據為道路交通管理處罰條例第35條第4
    項第2 款、第67條第2 項前段、第68條第1 項、道路交通安
    全講習辦法第5 條、警察職權行使法第8 條第1 項第3 款等
    規定。
  ㈡案經轉據舉發機關110年12月17日中市警五分交字第11000557
    51號函復說明略以：「...二、本分局員警於110年11月7日1
    7時9分在本市○○區○○路○段00000號，舉發自小客車(車號：0
    00-0000、單號：GU0000000)違反道路交通管理事件案，查
    據員警職務報告，旨案係民眾報案，旨車確於上述時、地停
    放在車道上，造成塞車，經警方敲車窗，駕駛(黃吉聖，下
    稱：黃民)始清醒下車，因聞黃民有濃烈酒味，對渠實施酒
    測，黃民消極不配合，多次假意吹氣造成酒測失敗..三、檢
    附員警職務報告、行車紀錄器影像截圖、員警微型攝影機影
    像截圖、路口監視器影像截圖及舉發案件明細表各1份供參
    。」
  ㈢次查舉發機關檢附員警密錄器影像，確認：(一)駕駛車輛部
    分路口監視器影像自臺中市北屯區東山路二段65巷向東南拍
    攝東山路二段與濁水巷路口。影像畫面時間2021/11/07 16
    ：03：07至16：22：56時，車號000-0000號自小客車(下稱
    ：系爭車輛)自東山路二段65巷右轉東山路二段後，靜止於
    枕木紋行人穿越道旁，期間未有人進出系爭車輛。16：22：
    56時，警方到場確認現況。(00-00、10-00、20-00東山路與
    東山路二段65巷口-全景)(二)宣示權利部分1.光碟2-2：202
    1_1107_164443_001員警密錄器影像時間：2021/11/07 16：
    46：18時2.光碟2-1：2021_1107_165442_585員警密錄器影
    像時間：2021/11/07 16：55：54時3.光碟2-1：2021_1107_
    171542_592員警密錄器影像時間：2021/11/07 17：17：05
    時4.光碟2-1：2021_1107_171842_593員警密錄器影像時間
    ：2021/11/07 17：19：47時(三)酒測部分1.光碟2-1：2021
    _1107_170042_587員警密錄器影像時間：2021/11/07 17：0
    3：35時，因原告吹氣漏氣，檢測失敗。2.光碟2-1：2021_1
    107_170342_588員警密錄器影像時間：2021/11/07 17：04
    ：08時，因「流量不足」檢測失敗。3.光碟2-1：2021_1107
    _170642_589員警密錄器影像時間：2021/11/07 17：06：44
    時、17：07：35時，因「流量不足」檢測失敗。4.光碟2-1
    ：2021_1107_171542_592員警密錄器影像時間：2021/11/07
     17：16：39時，因原告吹氣漏氣，致「流量不足」檢測失
    敗。17：07：35時，因「流量不足」檢測失敗。5.光碟2-1
    ：2021_1107_171842_593員警密錄器影像時間：2021/11/07
     17：19：35時，因原告抿嘴且吹氣漏氣，致「流量不足」
    檢測失敗。6.光碟2-1：2021_1107_172142_594員警密錄器
    影像時間：2021/11/07 17：23：12時，因原告吹氣漏氣且
    時間過短，致「流量不足」檢測失敗。17：24：06時，因原
    告吹氣漏氣致「流量不足」檢測失敗。
　㈣查舉發機關檢具密錄器畫面影像顯示，員警數次向原告宣示
    拒絕酒測相關規定，足使原告明瞭法律效果，而得依自身情
    形決定配合或拒絕酒測，因此警方酒測程序並無違法或不當
    ，原告對此亦無爭執，合先敘明。依據90年8月14日交路九
    十字第048748號、警政署90年8月23日九十警署交字第17573
    9號函釋之意旨，經員警明確告知駕駛人酒精濃度測試標準
    流程及方法後，駕駛人仍積極或消極拒絕測試，即可判定為
    『拒絕接受酒精濃度測試』，本案員警已明確告知原告酒精濃
    度測試標準流程及方法、拒絕及接受酒測之法律效果，並且
    數度教導、提醒檢測失敗原因，原告仍未依員警指示方法施
    行酒測，數次因「流量不足」檢測失敗，顯有消極不配合，
    具有道路交通管理處罰條例第35條第4項第2款拒絕接受酒精
    濃度測試檢定之情。原告陳稱購買瓶水與罐裝啤酒後，即未
    有駛動車輛之行為，似有「駕駛系爭車輛至違規地點後才飲
    酒」之意。經查舉發機關檢附光碟2-2「2021_1107_164744_
    002」時間軸00：00：25至00：00：45間，商家於現場向員
    警表示原告並未購買東西，因此原告主張不足採信等語，並
    聲明：原告之訴駁回，訴訟費用由原告負擔。
五、本院之判斷：
  ㈠按「汽機車駕駛人，駕駛汽機車經測試檢定有下列情形之一
    ，機車駕駛人處新臺幣一萬五千元以上九萬元以下罰鍰，汽
    車駕駛人處新臺幣三萬元以上十二萬元以下罰鍰，並均當場
    移置保管該汽機車及吊扣其駕駛執照一年至二年；……：一
    、酒精濃度超過規定標準。」、「汽機車駕駛人有下列各款
    情形之一者，處新臺幣十八萬元罰鍰，並當場移置保管該汽
    機車、吊銷其駕駛執照及施以道路交通安全講習；如肇事致
    人重傷或死亡者，吊銷其駕駛執照，並不得再考領：二、拒
    絕接受第一項測試之檢定。」、「汽車駕駛人，曾依……第35
    條第4 項前段……規定吊銷駕駛執照者，3 年內不得考領駕駛
    執照」，行為時道路交通管理處罰條例第35條第1 項第1 款
    、第4 項第2 款、第67條第2 項分別定有明文。
  ㈡次按警察職權行使法第8 條第1 項：「警察對於已發生危害
    或依客觀合理判斷易生危害之交通工具，得予以攔停並採行
    下列措施：一、要求駕駛人或乘客出示相關證件或查證其身
    分。二、檢查引擎、車身號碼或其他足資識別之特徵。三、
    要求駕駛人接受酒精濃度測試之檢定。」之規定，警察對於
    依客觀合理判斷易生危害之交通工具，得予以攔停，要求駕
    駛人出示證件或查證身分，並接受酒精濃度測試之檢定，其
    目的不只在預防酒後駕車行為發生危害，尚有對已完成之違
    規酒後駕車行為予以制裁，以維護交通秩序，保障公共通行
    安全，而課予警察有取締舉發義務，並賦予其對行進中之交
    通工具攔停及要求駕駛人接受酒精濃度測試檢定之權限，故
    駕駛人如依客觀合理判斷有飲酒駕駛之違規行為，且於當時
    實施酒精濃度測試之檢定，可判定其駕駛時之體內酒精濃度
    是否超過規定標準者，駕駛人即有配合測試檢定之義務，是
    不論駕駛人係主動停車後始被警察發現有飲酒駕車嫌疑，抑
    或被發現後予以攔停，均不得拒絕接受酒精濃度測試檢定之
    要求。另所謂「依客觀合理判斷易生危害」，是指依現場狀
    況及依警察經驗對該事件所作之綜合評估，根據客觀明顯事
    實，經警察合理之推論，而認為將可能有危害之發生，此合
    理推斷是個案審查，警察之判斷只要達所謂之合理的懷疑即
    可。
  ㈢原告雖主張酒後並未駕駛車輛，僅在車上休息，至多違規停
    車，故不應裁處拒絕接受酒精濃度測試檢定之違規云云，惟
    查：
    ⒈經本院勘驗調查舉發機關提供之採證光碟，製成勘驗筆錄
      附卷為證（見本院卷第117-119頁），勘驗結果為：㈠路口
      監視器影像顯示，往臺中市北屯區東山路二段65巷與濁水
      巷路口拍攝，時間2021/11/07 16：03：07至16：22：55
      時，車號000-0000號自小客車(下稱系爭車輛)自東山路二
      段65巷右轉東山路二段後，靜止於枕木紋行人穿越道旁，
      期間未有人進出系爭車輛，16：22：56時，警方到場確認
      現況。㈡員警密錄器畫面時間2021/11/07 16：33：57時至
      16：50：38時，員警駕駛警車前往臺中市北屯區東山路二
      段65巷與濁水巷路口盤查系爭車輛，並請原告下車，原告
      表示停在路邊睡覺，另一名員警詢問原告「你有喝嗎?」
      ，原告點頭並表示「有喝」，接著員警查驗原告之身分，
      原告表示是等朋友來載走，員警表示「你車是不是在路中
      間」，原告表示「我沒辦法酒測，是朋友載來路口的，我
      在等人，我沒有開車，我朋友載我來的我哪知道，你不要
      給我測拉，我只有喝一罐啤酒」，員警表示「你何時喝酒
      的?」，原告表示「中午阿」，並持續向員警表示拜託不
      要測，員警表示「你現在跟我講話酒味滿重的」，原告表
      示「我沒有開車喔」，員警表示「你沒有要測齁」，原告
      表示「嘿拉」，員警表示「你沒要測我要開拒測喔」，原
      告表示「你也不要開拒測拉」，員警向原告表示「你如果
      沒有測， 就是罰18萬，當場車輛移置保管，吊銷駕照三
      年不得重考，還要道安講習，你要測嗎，我給你漱口」，
      原告表示「我來開去旁邊好了」，員警持續勸導原告漱口
      後施測，原告表示要走路以及畫圓圈，員警表示你要數值
      剛好才能做平衡觀測，另一員警表示「你把車開到這裡停
      在這睡覺」，原告表示「我哪有睡，我只是在旁邊買東西
      」，之後員警拿水給原告漱口，原告仍持續表示要把車停
      到路邊就好，不要施測。㈢另一名員警密錄器畫面時間202
      1/11/07 16：54：40時至17：01：24時，員警表示「你如
      果不要測就是拒測，你沒發生車禍你可以拒測」，之後向
      原告為拒測權利告知，並向原告表示「你現在要測還是不
      要測，你自己選擇」，原告持續與員警爭執，原告表示「
      我跟你講，我跟朋友差不多喝兩杯威士忌拉」，員警表示
      「何時喝的?喝多久了?」，原告表示「一個多小時了」，
      員警再次對原告告知酒測相關權利，17：01：25時至17：
      02：25時，員警拿出酒測器，準備對原告實施酒測，並對
      原告表示「如果你超過0.25會送法院喔，送法院不扣車，
      但是要開紅單」，17：01：26時至17：03：34時，員警將
      酒測器做歸零測試，並請原告確認原告身分後，提示新吹
      管，17：03：35時至17：04：07時，原告第1次吹測並吹
      測失敗，17：04：08時至17：05：04時，原告第2次吹測
      並因流量不足吹測失敗，17：05：05時至17：06：43時，
      原告第3次吹測並因流量不足吹測失敗，17：06：44時至1
      7：07：43時，原告第4次吹測並因流量不足吹測失敗，17
      ：07：42時至17：16：42時，原告第5次吹測並因流量不
      足吹測失敗，並表示要上廁所，17：16：43時至17：17：
      36時，原告第6次吹測並因流量不足吹測失敗，17：17：3
      7時至17：19：36時，原告第7次吹測並因流量不足吹測失
      敗，17：19：37時至17：23：17時，原告第8次吹測並因
      流量不足吹測失敗，17：23：18時至17：24：06時，原告
      第9次吹測並因流量不足吹測失敗，17：24：07時至17：2
      4：55時，原告第10次吹測並因流量不足吹測失敗，17：2
      4：56時至17：45：37時，原告第11次吹測並因流量不足
      吹測失敗，員警向原告表示「消極不配合酒測，就是拒測
      」，原告持續與員警爭執，員警當場對原告掣單舉發，原
      告表示不簽，並與原告確認系爭車輛後有無重要物品後，
      繼續完成後續扣車程序。
    ⒉依上開勘驗結果可知，原告駕駛系爭車輛沿東山路二段65
      巷右轉東山路二段後，即將系爭車輛靜止停放於枕木紋行
      人穿越道旁，之後員警到場，遂盤查系爭車輛並請原告下
      車，聞得原告身上散發酒味並要求原告進行酒測，而原告
      拒絕酒測，遭當場員警掣單舉發等情，顯見原告當時確有
      駕駛系爭車輛之事實，故原告主張並無駕駛系爭車輛云云
      ，即非可採。
    ⒊嗣經原告多次吹測，仍因流量不足以致吹測失敗，期間並
      無施測成功，又按違反道路交通管理事件統一裁罰基準及
      處理細則第19條之2 第5 項規定意旨，並無將駕駛人消極
      推諉拖延接受酒測檢定情況排除在外之意。因此，只要駕
      駛人有拒絕接受酒測檢定之實質作為，無論係積極明示不
      接受酒測檢定，抑或消極推諉拖延接受酒測檢定之不作為
      ，均有上開罰則之適用。依上述情狀原告有酒後駕車嫌疑
      ，員警即得對原告實施酒測，而原告在員警告知拒絕酒測
      相關權利後，多次以消極不配合吹測之方式拒絕酒測，是
      原告已構成消極推諉拖延接受酒測檢定之不作為，本件原
      告確有飲酒後駕駛系爭車輛且於酒測單所揭示之時點為拒
      絕接受酒測檢定之違規行為，合於行為時道路交通管理處
      罰條例第35條第4 項之規定，被告予以原處分裁罰原告，
      洵屬有據。
  ㈣綜上所述，原告違規事證明確，被告依法所為原處分並無違
    誤，原告訴請撤銷，為無理由，應予駁回。
六、本件事證已臻明確，兩造其餘主張及陳述，經核於判決結果
    不生影響，爰不逐一論列，附此敘明。
七、本件第一審裁判費為300 元，應由原告負擔，爰確定第一審
    訴訟費用額如主文第2 項所示。
據上論結，本件原告之訴為無理由，依行政訴訟法第237 條之7
、第98條第1 項前段、第237 條之8 第1 項，判決如主文。
中　　華　　民　　國　　111 　年　　9 　　月　　2 　　日
　　　　　　　　　行政訴訟庭　法　官　楊萬益
以上正本證明與原本無異。
如不服本判決，應於判決送達後20日內，向本院提出上訴狀並表
明上訴理由（原判決所違背之法令及其具體內容或依訴訟資料可
認為原判決有違背法令之具體事實），其未表明上訴理由者，應
於提出上訴後20日內向本院補提理由書（上訴狀及上訴理由書均
須按他造人數附繕本，如未按期補提上理由書，則逕予駁回上訴
），並應繳納上訴裁判費新臺幣750元。
中　　華　　民　　國　　111 　年　　9 　　月　　2 　　日
　　　　　　　　　　　　　　　書記官　林柏名